---
title: "del-3-hypertrophy"
format: pdf
editor_options: 
  chunk_output_type: console
execute: 
  echo: false 
  warning: false 
bibliography: referanser/referanser.bib 
---


```{r} 
#| echo: false 

## laste ned pakke som inneholder datasett samt tidyverse

library(exscidata) 
library(tidyverse) 
library(gt)
```


## Innledning 

I denne siste delen av arbeidskravet skal vi bruke datasettet "hypertrophy" som er brukt i to studier [haun_2018 & haun_2019]. Basert på to variabler som vi har valgt skal vi lage en lineær modell og presentere denne i en tabell. Deretter diskuterer vi tabellen med spesielt fokus på p-verdien. 

Tverrsnittsarealet til en muskelgruppe er den viktigste faktoren for vår maksimale muskelstyrke [@raastad_styrketrening_2010]. I datasettet vi har brukt er det ikke målt tverrsnitt for alle de involverte muskelgruppene i knebøy. Likevel kan vi forvente å se positiv korrelasjon mellom vastus lateralis tykkelse ved t1 (målt med ultralyd, i cm) og maksimal motstand (kg) på 3 repetisjoner (3RM) i knebøy ved samme tidspunkt. Det blir også hypotesen vår, at vi vil se en korrelasjon, der større tykkelse av vastus lateralis gir høyere 3RM i øvelsen knebøy. 

## Metode 
Metoden trener ikke så lang beskrivelse, men vi har laget en lineær modell av de nevnte variablene og deretter en tabell. Basert på dette diskuterer vi resultatene videre i diskusjonsdelen. 

## Resultater 
Nedenfor har vi fått ut en lineær regresjonstabell. Modellen vår viser at for hver enhet (1 cm) økning i tverrsnitt av vastus lateralis så predikerer vi 17.1 kg høyere 3RM i knebøy. 
```{r} 

data(hypertrophy) 

cor_dat <- hypertrophy |> 
  select(GROUP, SQUAT_3RM, VL_T1) 

mod_squat <- lm(SQUAT_3RM ~ VL_T1, data = cor_dat)
  
summary(mod_squat) 

  
```

```{r} 
#| output: false 

plot(mod_squat)

mod_dat <- data.frame(mod_squat$model, 
                      fitted = mod_squat$fitted.values, 
                      resid = mod_squat$residuals) 


mod_dat |> 
        ggplot(aes(VL_T1, fitted)) + 
  geom_point(size = 3, shape = 21, fill = "blue") +

  # Legge til residualer
  geom_segment(aes(x = VL_T1, xend = VL_T1, 
                   y = fitted, yend = fitted + resid)) +

  # legge til verdier 
  geom_point(aes(VL_T1, SQUAT_3RM), 
             shape = 21, fill = "hotpink", size = 4)
```

```{r} 
#| output: false

cor_dat |> 
ggplot(aes(x = VL_T1, y = SQUAT_3RM)) + 
  geom_point(na.rm = TRUE) + 
  geom_abline(slope = mod_squat$coefficients[2], 
              intercept = mod_squat$coefficients[1])

```

## Diskusjon 
Estimatet er allerede beskrevet i resultatdelen. Men videre i diskusjonsdelen vil stardfeilen, t-verdien og p-verdien diskuteres kort. Standardfeilen sier oss noe om hvor nøyaktig og pålitelig de estimerte koeffisientene er. 

