---
title: "Del-2-qPCR"
format: pdf
editor_options: 
  chunk_output_type: console
---


## Innledning - beskrivelse av datasett 

Prøvene er hentet fra ferdig ekstrahert cDNA, som kommer fra RNA ifra muskelbiopsier til forsøkspersoner ved en styrketreningstudie ved Høgskolen i Innlandet. W0 er fra en prøve fra en forsøksperson før en treningsperiode, mens W2 har opprinnelse fra prøve tatt etter treningsperioden. 

MHC-I, MHC-IIA og MHC-IIX er molekylet brukes til å lese av primerene på de aktuelle genene slik at vi får amplifisert de genene vi ønsker å kopiere. Deretter får vi målt konsentrasjonen av de aktuelle isoformene av mhc-genet. Dette kan i en studie brukes til å sammenligne muskelfibertypeoverganger. Dersom vi hadde hatt data fra flere forsøkspersoner kunne vi eksempelvis undersøkt om de som f.eks. har trent styrketrening har fått fibertypeoverganger fra type IIX til type IIA. 

C-myc er en annen primer som vi har brukt for å få amplifisert dette genet fra PS1 og PS2 som begge er prøver med miksede cDNA fra flere personer og ved ulike tidspunkt. Alle disse med c-myc som primer fungerer som kontroller. Dette har vi fortynnet 6 ganger og kjørt 3 replikater av samme fortynning. Det er disse kontrollene vi er interessert i for å sjekke om metoden vår har god validitet. I denne delen av arbeidskravet ønsker vi å regne ut reaksjonseffektiviteten til PCR-reaksjonene ved hjelp av det som fungerer som kontrollgenet, c-myc. 


Laste ned datasett. 

```{r} 
#| echo: false
#| warning: false
#| 

library(readxl) 

data_qpcr <- read_excel("Data/Delta-delta-metode-RNA-qPCR.xlsx") 
data_gene <- read_excel("Data/Gene-fam-normalization.xlsx") 
cmyc_dat <- read_excel("Data/kontroll-cmyc-qpcr-gr3.xlsx") 

cmyc_dat <- cmyc_dat |> 
  mutate(ct1 = as.numeric(ct1), 
         ct2 = as.numeric(ct2), 
         ct3 = as.numeric(ct3)) 

```


```{r} 

cmyc_dat_ps1 <- cmyc_dat |> 
                  filter(grepl("-1$", target_name))

lm(avg_ct ~ log_sample_quan, data = cmyc_dat_ps1) 

BOOM!!


```






Beregne reaksjonseffektiviteten
```{r} 

(-1 + 10^(-1/(-4.277))) * 100

## Det ovenfor er formelen for å regne ut reaksjonseffektiviteten for fortynningsserie 1-1 til 1-6. -4.277 er stigningen til regresjonslinjen for ct (x-akse) mot sample quantity (y-akse) for kontrollen. Den er i vårt tilfelle 71.3 % 


```





