---
title: "Del-2-qPCR"
format: pdf
editor_options: 
  chunk_output_type: console 
bibliography: referanser/referanser.bib
---


## Innledning - beskrivelse av datasett 

Prøvene er hentet fra ferdig ekstrahert cDNA, som kommer fra RNA ifra muskelbiopsier til forsøkspersoner ved en styrketreningstudie ved Høgskolen i Innlandet. W0 er fra en prøve fra en forsøksperson før en treningsperiode, mens W2 har opprinnelse fra prøve tatt etter treningsperioden. 

MHC-I, MHC-IIA og MHC-IIX er molekylet brukes til å lese av primerene på de aktuelle genene slik at vi får amplifisert de genene vi ønsker å kopiere. Deretter får vi målt konsentrasjonen av de aktuelle isoformene av mhc-genet. Dette kan i en studie brukes til å sammenligne muskelfibertypeoverganger. Dersom vi hadde hatt data fra flere forsøkspersoner kunne vi eksempelvis undersøkt om de som f.eks. har trent styrketrening har fått fibertypeoverganger fra type IIX til type IIA. 

C-myc er en annen primer som vi har brukt for å få amplifisert dette genet fra PS1 og PS2 som begge er prøver med miksede cDNA fra flere personer og ved ulike tidspunkt. Alle disse med c-myc som primer fungerer som kontroller. Dette har vi fortynnet 6 ganger og kjørt 3 replikater av samme fortynning. Det er disse kontrollene vi er interessert i for å sjekke om metoden vår har god validitet. I denne delen av arbeidskravet ønsker vi å regne ut reaksjonseffektiviteten til PCR-reaksjonene ved hjelp av det som fungerer som kontrollgenet, c-myc. 


Laste ned datasett. 

```{r} 
#| echo: false
#| warning: false

library(readxl) 
library(tidyverse)

cmyc_dat <- read_excel("Data/kontroll-cmyc-qpcr-gr3.xlsx") 

cmyc_dat <- cmyc_dat |> 
  mutate(ct1 = as.numeric(ct1), 
         ct2 = as.numeric(ct2), 
         ct3 = as.numeric(ct3)) 

```

```{r} 
#| fig-cap: Figuren viser et scatterplot av logaritmen til prøvestørrelsen, altså den relative konsentrasjonen av c-myc i prøven, og gjennomsnittlig syklusterskel.

cmyc_dat_ps1 |> 
  ggplot(aes(log_sample_quan, avg_ct)) + 
  geom_point() + 
  geom_abline(intercept = mod_ps1$coefficients[1], 
              slope = mod_ps1$coefficients[2], 
              color = "black") + 
  labs(x = "logaritmen", 
       y = "gjennomsnittlig ct") + 
  theme_minimal()
```


```{r} 
#| echo: true 

## ønsker et datasett med bare verdiene for de som inneholder prøve ps1
cmyc_dat_ps1 <- cmyc_dat |> 
                  filter(grepl("-1$", target_name))

## lage en lineær modell med kontrollene med gjennomsnittlig ct på x-akse og 10-logaritmen til den relative mengden c-myc i de 6 ulike konsentrasjonene som hver har 3 duplikater
mod_ps1 <- lm(avg_ct ~ log_sample_quan, data = cmyc_dat_ps1) 

## regne ut reaksjonseffektiviteten for kontrollene med prøve ps1
e_ps1 <- (10^(-1/mod_ps1$coefficients[2])-1)*100 
e_ps1  ## vil se resultatet 

```

For de kontrollrørene som inneholdt prøve "PS1" så var reaksjonseffektiviteten 71.3 %. 


```{r} 

## ønsker å undersøke om reaksjonseffektiviteten er lik for PS2 

cmyc_dat_ps2 <- cmyc_dat |> 
                 filter(grepl("-2$", target_name)) 

mod_ps2 <- lm(avg_ct ~ log_sample_quan, data = cmyc_dat_ps2) 

e_ps2 <- (10^(-1/mod_ps2$coefficients[2])-1)*100 
e_ps2

```

For rørene med PS2 estimerer vi derimot reaksjonseffektiviteten til å være 250.6 %. For å kunne bruke prøvene videre i analyser ved hjelp av delta-delta-ct-metoden for å kunne si om prosentvis endringer i genuttrykk av myosin tungkjede isoformene etter en treningsintervensjon er det viktig at noen antagelser er møtt. En av disse har vi sjekket her ved at det burde være nærme 100 % reaksjonseffektivitet for PCR-reaksjonene, og våre resultater er ikke innenfor 0.9-1.1. I tillegg er det en annen antagelse om at effektiviteten av målgenet er lik kontrollgenet [livak2014]. Samtidig burde de to ulike kontrollene vi gjorde være like. 

Hvorfor kan det være slik at vi ikke ser det samme resultatet?

At vi ikke er nærmere det som er å forvente kan ha flere årsaker. Lite erfaring med pippetering, samt at ulike personer har pippetert kan tenkes å gi en større unøyaktig. Det var ikke samme person som pippeterte kontrollene med PS1 som pippeterte de med PS2. Denne usikkerheten gir heller ikke mulighet for at eventuelle feil i pippetering kan bli systematisk like mye feil på begge prøvene. 

Resultatene fra PS1-kontrollene var ikke like langt unna 100 %. Sammenligner vi variasjonen i ct-verdiene kan vi med hvordan ct-verdiene forklare hvorfor estimeringen er lengre unna for PS2. 

```{r} 
#| output: true 
#| echo: false

cmyc_dat_ps1 |> 
  rowwise() |> 
  mutate(sd = sd(c(ct1, ct2, ct3), na.rm = TRUE), 
         cv = sd/avg_ct) |> 
  select(target_name, avg_ct, sd, cv) |> 
  ungroup() |> 
  print() 


cmyc_dat_ps2 |> 
  rowwise() |> 
  mutate(sd = sd(c(ct1, ct2, ct3), na.rm = TRUE), 
         cv = sd/avg_ct) |> 
  select(target_name, avg_ct, sd, cv) |> 
  ungroup() |> 
  print() 

```


Definere ct i starten av teksten og pcr




